【裁判字號】    98,家聲,67
【裁判日期】    980616
【裁判案由】    指定遺囑執行人
【裁判全文】
臺灣彰化地方法院民事裁定  98年度家聲字第67號
聲  請  人  乙○○
聲  請  人  甲○○
前列二人共同
送達代收人  丙○○
關  係  人  巳○○
            卯○○
            辛○○
            子○○
            癸○○
            未○○
            戊○○
            庚○○
            辰○○
            壬○○
            午○○
            寅○○
            己○○
            丑○○
            丁○○○○
            申○○○
上列聲請人聲請指定遺囑人劉張綢遺囑執行人事件，本院裁定如
下：
    主  文
指定聲請人乙○○（民國○○年○○月○日生）及甲○○（民國○○年○
月○○日生）為遺囑人劉張綢（女、民國4年9月19日出生、生前最
後住所：彰化縣社頭鄉○○村○○路○段378號、身分證統一編號
：Ｚ000000000號、民國97年12月3日死亡）之遺囑執行人。
聲請程序費用新台幣壹仟元由遺囑人之遺產負擔。
    理  由
一、本件聲請意旨略以：
（一）因遺囑人劉張綢於民國（下同）88年3月25日預立遺囑，
      將財產無償讓與劉宗全繼承，惟預立遺囑中未指定遺囑執
      行人，又遺囑人業於97年12月2日死亡，為執行遺囑必要
      行為，聲請指定聲請人乙○○及甲○○為劉張綢之遺囑執
      行人。
（二）由於劉張綢死亡時已有94歲，其血親尊親屬均已死亡，四
      親等內之同輩血親亦為高齡，多數已死亡或無從聯繫，故
      親屬會議無法組織或選定遺囑執行人等語。
二、按代筆遺囑，由遺囑人指定3人以上之見證人，由遺囑人口
    述遺囑意旨，使見證人中之1人筆記、宣讀、講解，經遺囑
    人認可後，記明年、月、日及代筆人之姓名，由見證人全體
    及遺囑人同行簽名，遺囑人不能簽名者，應按指印代之，民
    法第1194條定有明文。次按遺囑未指定遺囑執行人，並未委
    託他人指定者，得由親屬會議選定之，不能由親屬會議選定
    時，得由利害關係人聲請法院指定之，亦為民法第1211條所
    明定。
三、經查，被繼承人劉張綢已於97年12月2日死亡，其生前於88
    年3月25日立有代筆遺囑一份等情，業據聲請人提出之遺囑
    影本及戶藉謄本各乙份為證，堪認聲請人此部分主張為真實
    。次查，本件遺囑未指定遺囑執行人，而因親屬會議成員不
    足，無法召開親屬會議選定被繼承人之遺囑執行人等情，亦
    據本院核閱聲請人提出之親屬系統表及相關戶籍謄本屬實。
    綜上所陳，本院審酌聲請人乙○○及甲○○既為法定繼承人
    ，自為利害關係人，且其年紀尚非老邁，堪以擔任本件遺囑
    執行人，爰指定聲請人乙○○及甲○○為被繼承人劉張綢之
    遺囑執行人。
四、依非訟事件法第157條裁定如主文。
中    華    民    國    98    年    6    月    16   日
                    家事法庭    法  官  王美惠
以上正本係照原本作成。
如對本裁定抗告須於裁定送達後10日內向本院提出抗告狀。
中    華    民    國    98    年    6    月    16   日
                                書記官  田慧賢


司法院資訊處製作；財團法人民間司法改革基金會備份。
